臺灣臺北地方法院交通事件裁定　　　　　　　　　　　九十一年度交聲更字第七號
　　異議人即
　　受處分人　甲○○
右列受處分人因違反道路交通管理處罰條例案件，對於臺北市交通事件裁決所中華民
國八十九年十月廿四日所為之處分（原處分案號：北市裁三字第駕裁00－0000
00號），聲明異議，經本院於九十年十二月二十四日以九十年度交聲字第五０號裁
定駁回受處分人之聲明異議後，受處分人提起抗告，經臺灣高等法院於九十一年一月
十八日以九十一年度交抗字第三十一號裁定發回本院更為裁定，本院裁定如左：
    主  文
異議駁回。
    理  由
一、「道路交通安全規則」第二條第一項第一款及「道路交通管理處罰條例」第三條
    第八款均明文規定該等有關道路交通管理法規所指之「汽車」包含「機器腳踏車
    。又汽（機）車駕駛人駕駛汽（機）車，應遵守道路交通標誌、標線、號誌之指
    示，「道路交通安全規則」第九十條前段定有明文。「道路交通標誌標線號誌設
    置規則」第二百零六條第五款第一目規定「圓形紅燈」之行車管制號誌係表示禁
    止車輛通行，不得超越停止線或進入路口，如汽 (機)車駕駛人，駕車行經有燈
    光號誌管制之交岔路口闖紅燈者，處新臺幣一千八百元以上三千六百元以下（即
    銀元六百元以上一千二百元以下）罰鍰並記違規點數三點，修正前「道路交通管
    理處罰條例」第五十三條及第六十三條第一項第三款亦有處罰規定（按「道路交
    通管理處罰條例」第五十三條雖於九十年一月十七日總統令修正公布，提高罰鍰
    金額為新臺幣一千八百元以上五千四百元以下，並自同年六月一日起施行，惟因
    交通違規裁罰案件之性質，係道路交通主管機關本於職權就個別交通違規行為所
    為裁罰之決定而對外直接發生法律效果之單方行政行為，按實體從舊程序從新原
    則，本件仍應適用行為時即修正前之「道路交通管理處罰條例」，行政法院五十
    六年度判字第八十一號判例參照）。
二、本件受處分人即異議人甲○○於八十七年九月十三日下午四時許，駕駛其所有車
    牌號碼ＱＱＷ－一三一號輕型機器腳踏車，沿臺北市○○○路由東往西方向行駛
    ，途經設有行車管制號誌之和平東路、師大路交岔路口，左轉師大路行駛之際，
    明知其面對遵行方向之號誌係禁止車輛通行且不得超越停止線或進入路口之「圓
    形紅燈」行車管制號誌，竟不遵守該行車管制號誌之指示，逕自駕車闖紅燈超越
    停止線進入路口左轉師大路行駛，為臺北市政府警察局大安分局和平東路派出所
    執勤員警劉宏益攔停稽查，以其有違反行為時「道路交通管理處罰條例」第五十
    三條規定之行為掣單（北市警交（八七）Ａ字第八二八七一二號）指定應到案日
    期（八十七年九月廿八日）當場舉發並交予受處分人收受遭拒，劉宏益警員即在
    該紙舉發違規通知單「收受通知聯者簽章」欄記明其事由（拒簽），依「違反道
    路交通管理事件統一裁罰標準及處理細則」第十一條第一項第一款前段規定視為
    受處分人已收受該紙舉發違規通知單。嗣因受處分人迄未依規定自動繳納罰鍰，
    亦未依規定到案聽候裁決，原處分機關乃於八十九年十月廿四日依行為時「道路
    交通管理處罰條例」第五十三條及第六十三條第一項第三款規定，從重裁處新臺
    幣三千六百元罰鍰並記違規點數三點之處分。
三、受處分人甲○○於審理中對於其駕駛車牌ＱＱＷ－一三一號輕型機器腳踏車於前
    揭時地為警攔停之事實供承不諱，惟辯稱其後於八十八年二月三日又因駕駛該輛
    輕型機器腳踏車未懸掛號牌為警查獲遭扣車，可以拍賣該機車價款抵償本件罰鍰
    云云。經查：右揭事實，業據受處分人供承不諱，並有臺北市政府警察局萬華分
    局八十九年十二月廿二日北市警萬分交字第八九六四五五○五○○號函影本一件
    在卷可資佐證，而其所有之前揭輕型機器腳踏車因另涉交通違規案件經警代保管
    後，業經台北市政府警察局交通警察大隊依法定程序辦理公告拍賣，並請台北市
    監理處以無號牌註銷其車籍，惟該車拍賣所得為一千五百零九元，除扣抵台北市
    政府警察局交通警察大隊保管及人事支出費用外（扣抵之費用均辦理解繳市庫）
    ，已無剩餘款項可移撥管轄機關辦理扣抵違規罰鍰，有台北市政府警察局交通警
    察大隊九十一年十月十四日北市警交大三字第０九一六七一九六九００號函在卷
    可參，而受處分人因聲明異議，經本院以九十年度交聲字第五０號裁定異議駁回
    ，因受處分人向經臺灣高等法院提起抗告未函知台北市交通事件裁決所，致該所
    依道路交通管理處罰條例第六十五條規定易處逕行註銷受處分人甲○○駕駛執照
    ，惟經本院告知臺灣高等法院裁定「原裁定撤銷」，該所即據此已撤銷易處逕註
    處分，並回復原裁決罰鍰狀態，有台北市交通事件裁決所九十一年五月九日北市
    裁三字第０九一三六０八六０００號函在卷可參，則受處分人所辯無非係卸責之
    詞，不足採信。本件受處分人駕車闖紅燈之違規事實洵堪認定，從而原處分機關
    依行為時「道路交通管理事件統一裁罰標準及處理細則」第四十四條第一項及裁
    罰標準表、「道路交通管理處罰條例」第五十三條及第六十三條第一項第三款規
    定，從重裁處新臺幣三千六百元罰鍰並記違規點數三點之處分，核無違誤。本件
    聲明異議為無理由，應予駁回。
據上論斷，應依道路交通案件處理辦法第十九條，裁定如主文。
中      華      民      國    九十一    年      十      月    二十一    日
                          臺灣臺北地方法院交通法庭
                                          法  官  沈君玲
右正本證明與原本無異。
如不服本裁定，應於裁定送達後五日內向本院提出抗告狀。
                                          書記官  蔡梅蓮
中      華      民      國    九十一    年      十      月    二十二    日
